【裁判字號】    90,易緝,10
【裁判日期】    900223
【裁判案由】    偽造文書等
【裁判全文】
臺灣士林地方法院刑事判決                            九十年度易緝字第一○號
    公  訴  人  臺灣士林地方法院檢察署檢察官
    被      告  甲○○
右列被告因偽造文書等案件，經檢察官提起公訴（八十八年度偵字第二五四七號）、
追加起訴及函請併案審理（臺灣基隆地方法院檢察署八十八年度偵緝字第四九八號）
，本院判決如左：
    主  文
甲○○偽造署押，足以生損害於公眾及他人，處有期徒刑陸月，如易科罰金，以佰
元折算壹日。
如附表所示之署押伍枚、指印拾玖枚、扣案變造之乙○○身分證上甲○○照片壹張均
沒收。
    事  實
一甲○○曾因違反肅清煙毒條例等案件，分別經法院判處有期徒刑三年四月、六月、
  五年三月，合併應執行有期徒刑八年，於民國八十五年四月十九日假釋出監，迄九
  十一年七月二十五日始縮刑期滿執行完畢。詎於假釋交付保護管束期間，於八十七
  年十一月間，在臺北縣汐止市○○路○段六六巷一一六號住處，見友人乙○○之身
  分證一枚遺忘於上址，竟意圖為自己不法之所有而侵占入己，並萌生變造他人身分
  證之犯意，於八十八年一月間，在上址以換貼自己照片在乙○○身分證上之方式，
  變造該身分證，並將該身分證隨身攜帶，預備供己使用，足以生損害於乙○○。嗣
  於八十八年一月二十六日晚間十時四十分許（起訴書誤載為同年月二十七日晚間十
  時許），為警持檢察官搜索票至上址搜索毒品，並帶回基隆市警察局五堵派出所接
  受訊問，甲○○為掩飾身分，竟持前開變造之身分證提示予警員抄錄年籍資料，假
  冒「乙○○」之名應訊，並基於單一之犯意，於同年月二十七日凌晨二時三十分許
  ，接續在該所警訊筆錄上偽簽「乙○○」之署押三枚並於複本二件上捺指印共十八
  枚，並賡續同一犯意，於同日凌晨二時三十五分許，接續在基隆市第三分局刑事組
  違反毒品防制條例調查筆錄上，偽簽「乙○○」之署押二枚並捺指印一枚（均詳如
  附表所示），足以生損害於乙○○及警察機關對犯罪偵查之正確性。嗣經警深入追
  查，始知上情。
二案經基隆市警察局報告臺灣基隆地方法院檢察署移轉臺灣士林地方法院檢察署檢察
  官偵查起訴。
    理  由
一訊據被告甲○○對於右揭犯罪事實坦承不諱，核與被害人乙○○證述其身分證確已
  遺失之情節相符（參見本院八十八年八月三十一日訊問筆錄），並有臺北市信義區
  戶政事務所八十八年八月九日北市信戶字第八八六一一五一九○○號書函暨乙○
  ○補領身分證申請書影本、基隆市警察局警刑三字第五一七號刑事案件偵查卷宗內
  之警訊筆錄、違反毒品防制條例調查筆錄、基隆市警察局第三分局基警分三刑字第
  一五一七號刑事案件偵查卷宗內之警訊筆錄各一件在卷可佐，此外，且有變造之身
  分證一張扣案可稽。被告接續在如附表所示之筆錄上偽造「乙○○」之署押及指印
  ，已足生損害於乙○○及警察機關對於犯罪偵查之正確性，亦彰彰甚明。事證明確
  ，被告之犯行洵堪認定，應依法論科。
二按刑法第二百十七條所稱之偽造署押，包括行為人冒用本人名義在文件上簽名或為
  民法第三條第三項所稱指印之類似簽名之行為（最高法院八十年度台非字第二七七
  號判決參照）。核被告所為，係犯刑法第三百三十七條之侵占遺失物罪、同法第二
  百十六條、第二百十二條之行使變造特種文書罪及同法第二百十七條第一項之偽造
  署押罪。被告變造乙○○之身分證後持之行使，其變造之低度行為應由行使之高度
  行為吸收，不另論罪。其於各階段警訊筆錄內多次偽造署押、捺指印之行為，乃係
  基於同一犯意所為之接續動作，並侵害同一法益，為接續犯，屬單純一罪（最高法
  院八十六年度臺上字第三二九五號判例參照）。被告所犯上開三罪之間，有方法結
  果之關係，應依牽連犯之規定，從一重之偽造署押罪處斷。被告偽造署押之犯行，
  雖未經檢察官記載於起訴書，惟此部分業據公訴檢察官於審理期日當庭以言詞追加
  起訴事實及罪名，併此敘明。查被告曾因毒品案件，分別經法院判處有期徒刑三年
  四月、六月、五年三月，合併應執行有期徒刑八年，應於九十一年七月二十五日始
  縮刑期滿執行完畢，嗣於八十五年四月十九日假釋出監，其於假釋期間再犯本件有
  期徒刑以上之罪，揆諸前揭說明，不論以累犯，公訴人認被告因施用毒品案件，經
  法院判處有期徒刑五年三月，於八十五年一月十二日已執行完畢，容有誤會。爰審
  酌被告素行不良，及其犯罪之動機、目的、手段、所生之危害及犯罪後坦承犯行態
  度尚稱良好等一切情狀，量處如主文所示之刑，並諭知易科罰金之折算。又被告行
  為後，刑法第四十一條業於九十年一月十日修正公布，同年月十二日生效，舊法規
  定犯最重本刑三年以下有期徒刑以下之刑之罪，而受六個月以下有期徒刑或拘役之
  宣告，因身體、教育、職業、家庭之關係或其他正當事由，執行顯有困難者，得易
  科罰金，修正後刑法第四十一條第一項規定，凡犯最重本刑五年以下有期徒刑以下
  之刑之罪，而受六個月以下有期徒刑或拘役之宣告，均得易科罰金，比較新舊法之
  規定，以修正後之新法有利於行為人，自應依刑法第二條第一項前段規定，適用裁
  判時之新法。
三被告偽造如附表所示之「乙○○」署押五枚、指印十九枚，均依刑法第二百十九條
  宣告沒收。換貼於身分證上之照片一張，為被告所有供犯罪所用之物，依刑法第三
  十八條第一項第二款、第二項沒收之。
據上論斷，應依刑事訴訟法第二百九十九條第一項前段，刑法第二條第一項前段、第
二百十二條、第二百十六條、第二百十七條第一項、第三百三十七條、第五十五條、
第四十一條第一項前段、第二百十九條、第三十八條第一項第二款、第二項，罰金罰
鍰提高標準條例第一條前段、第二條，判決如主文。
本案經檢察官陳文哲到庭執行職務。
中        華        民        國    九十    年    二    月    二十三    日
                              臺灣士林地方法院刑事第四庭
                                          法  官  陳  玉  曆
右正本證明與原本無異。
如不服本判決，應於送達後十日內，向本院提出上訴狀。
                                          書記官  陳  鳳  嬌
中        華        民        國    九十    年    二    月    二十六    日
附錄本案論罪科刑法條全文：
刑法第二百十二條
偽造、變造護照、旅券、免許證、特許證及關於品行、能力、服務或其他相類之證書
、介紹書，足以生損害於公眾或他人者，處一年以下有期徒刑，拘役或三百元以下罰
金。
刑法第二百十六條
行使第二百十條至第二百十五條之文書者，依偽造、變造文書或登載不實事項或使登
載不實事項之規定處斷。
刑法第二百十七條
偽造印章、印文或署押，足以生損害於公眾或他人者，處三年以下有期徒刑。
盜用印章、印文或署押，足以生損害於公眾或他人者，亦同。
附表：
┌──┬──────┬───────┬─────────┬───────┐
│編號│偽造署押時間│地          點│文    書  名    稱│偽造之署押內容│
├──┼──────┼───────┼─────────┼───────┤
│    │八十八年一月│基隆市警察局五│警訊筆錄複本二件  │「乙○○」署押│
│ 一 │二十七日凌晨│堵派出所      │（分別附於基隆市警│三枚、指印十枚│
│    │二時三十分許│              │察局警刑三字第五一│及八枚        │
│    │            │              │七號刑事案件偵查卷│              │
│    │            │              │宗、基隆市警察局第│              │
│    │            │              │三分局基警分三刑字│              │
│    │            │              │第一五一七號刑事案│              │
│    │            │              │件偵查卷宗內）    │              │
├──┼──────┼───────┼─────────┼───────┤
│ 二 │同日凌晨二時│基隆市警察局第│違反毒品防制條例調│「乙○○」署押│
│    │三十五分許  │二分局刑事組  │查筆錄（附於基隆市│二枚、指印一枚│
│    │            │              │警察局警刑三字第五│              │
│    │            │              │一七號刑事案件偵查│              │
│    │            │              │卷宗內）          │              │
└──┴──────┴───────┴─────────┴───────┘


司法院資訊處製作；財團法人民間司法改革基金會備份。
